ACORDAO-COMPLETO-2565432

ACÓRDÃO 12/2023 ATA 1/2023 - PRIMEIRA CÂMARA

VISTOS, relatados e discutidos estes autos em que se apreciam atos de concessão inicial de aposentadoria a ex-servidores da Fundação Instituto Brasileiro de Geografia e Estatística (IBGE) .
ACORDAM os ministros do Tribunal de Contas da União, reunidos em sessão da 1ª Câmara, ante as razões expostas pelo Relator e com base nos arts. 1º, inciso V, e 39, inciso II, da Lei 8.443/1992; e nos arts. 1º, inciso VIII e 260, do Regimento Interno, em:
9.1. considerar ilegais e negar registro aos atos de concessão inicial de aposentadoria de Helio Martins Vieira, Jose Aldo Goncalves Coutinho e Kezia da Cunha Silva;
9.2. dar ciência deste acórdão à Fundação Instituto Brasileiro de Geografia e Estatística (IBGE) e aos interessados, com a informação de que a íntegra do relatório e do voto que o fundamentam podem ser consultados no endereço eletrônico www.tcu.gov.br/acordaos.

Atos de concessão inicial de aposentadoria a ex-servidores da Fundação Instituto Brasileiro de Geografia e Estatística (IBGE).

Primeira Câmara

3. Interessados: Helio Martins Vieira (XXX.997.637-XX); Jose Aldo Goncalves Coutinho (XXX.421.967-XX); Kezia da Cunha Silva (XXX.397.957-XX)

13.1. Ministros presentes: Benjamin Zymler (na Presidência), Walton Alencar Rodrigues e Jorge Oliveira (Relator).
13.2. Ministro-Substituto convocado: Weder de Oliveira.

JORGE OLIVEIRA

Inicialmente, reproduzo a instrução da Secretaria de Fiscalização de Integridade de Atos e Pagamentos de Pessoal e de Benefícios Sociais - Sefip (peça 7) , que contou com o endosso do dirigente daquela unidade:
" (...) 
Exame das Constatações
9.	Ato: 23663/2019 - Inicial - Interessado (a) : HELIO MARTINS VIEIRA - CPF: XXX.997.637-XX
9.1.	Parecer do Controle Interno: considerar o ato Legal.
9.2.	Constatação e análise: 
9.2.1.	Houve o registro de pelo menos uma rubrica com 'Denominação para análise pelo TCU = Decisão judicial (16171 - DECISAO JUDICIAL TRANS JUG APO (Decisão judicial - Outros) - R$ 667,20) .
a.	Justificativa do Gestor de Pessoal: Não há. Verificação efetuada no âmbito do TCU.
b.	Análise do Controle Interno:  Não há. Verificação efetuada no âmbito do TCU.
c.	Análise da Equipe Técnica: Legal
A rubrica judicial decorre de decisão judicial transitada em julgado em 8/8/2011, nos autos do Mandado de Segurança Coletivo 2009.51.01.002254-6, que tramitou na 24ª Vara Federal do Rio de Janeiro. Referido processo tratou de pedido formulado pela Associação Nacional dos Aposentados e Pensionistas do IBGE e se refere ao pagamento da parcela denominada GDIBGE (Gratificação de Desempenho do Instituto Brasileiro de Geografia e Estatística) , na mesma proporção paga aos servidores em atividade mencionados no artigo 80 da Lei 11.355/2006.
Colocando de outra maneira, os interessados pleitearam na justiça o pagamento da ¿diferença¿ referente à parcela GDIBGE, paga em 50 pontos aos inativos, para a pontuação de 90 pontos.
Considerando que a parcela judicial concedida se refere a complementação da Gratificação de Desempenho do Instituto Brasileiro de Geografia e Estatística, parcela que integra os vencimentos do cargo no qual se aposentou o interessado e cujo amparo se funda em decisão judicial transitada em julgado, propugna-se pela legalidade no referido pagamento, considerando decisão do TCU em relação a mesma matéria, Acórdão 4725/2018-TCU-Primeira Câmara, relator: Ministro Vital do Rêgo.
Registre-se que não há necessidade de comprovação de que o (a) interessado (a) era filiado (a) a Associação na época do trâmite da Ação que ampara o referido pagamento, e que autorizou a referida entidade a defender os seus interesses na aludida ação. Esse é o entendimento do Supremo Tribunal Federal, conforme decisões abaixo:
RE 364051 / SP - SÃO PAULO
RECURSO EXTRAORDINÁRIO
Relator (a) : Min. MARCO AURÉLIO
Julgamento: 17/08/2004
Publicação: 08/10/2004
Órgão julgador: Primeira Turma
Ementa
MANDADO DE SEGURANÇA COLETIVO - EXTINÇÃO DE CARTÓRIOS - FORMA - LEGITIMIDADE DA ASSOCIAÇÃO DOS NOTÁRIOS E REGISTRADORES DO BRASIL - ANOREG.
Consoante dispõe o artigo 5º, inciso LXX, da Constituição Federal, as associações legalmente constituídas e em funcionamento há pelo menos um ano têm legitimidade, como substituto processual, para defender, na via do mandado de segurança coletivo, os interesses dos associados, não cabendo exigir autorização específica para agir.
RE 501953 AgR / DF - DISTRITO FEDERAL
AG.REG. NO RECURSO EXTRAORDINÁRIO
Relator (a) : Min. DIAS TOFFOLI
Julgamento: 20/03/2012
Publicação: 26/04/2012
Órgão julgador: Primeira Turma
Ementa
EMENTA Agravo regimental no recurso extraordinário. Constitucional. Mandado de segurança coletivo. Associação. Legitimidade ativa. Autorização expressa dos associados. Relação nominal. Desnecessidade. Precedentes.
1. É pacífica a jurisprudência desta Corte de que as associações, quando impetram mandado de segurança coletivo em favor de seus filiados, atuam como substitutos processuais, não dependendo, para legitimar sua atuação em Juízo, de autorização expressa de seus associados, nem de que a relação nominal desses acompanhe a inicial do mandamus, consoante firmado no julgamento do MS nº 23.769/BA, Tribunal Pleno, Relatora a Ministra Ellen Gracie.
2. Agravo regimental não provido.
9.3.	O quadro resumo de ocorrências e, quando for o caso, o detalhamento da norma legal e da jurisprudência para a inconsistência acima elencada encontra-se no anexo II dessa instrução. 
9.4.	Encaminhamento do ato: 
9.4.1.	Considerar  LEGAL e conceder o registro do ato de HELIO MARTINS VIEIRA. 
10.	Ato: 24171/2019 - Inicial - Interessado (a) : JOSE ALDO GONCALVES COUTINHO - CPF: XXX.421.967-XX
10.1.	Parecer do Controle Interno: considerar o ato Legal.
10.2.	Constatação e análise: 
10.2.1 Houve o registro de pelo menos uma rubrica com 'Denominação para análise pelo TCU = Decisão judicial (16171 - DECISAO JUDICIAL TRANS JUG APO (Decisão judicial - Outros) - R$ 2.194,80) .
Justificativa do Gestor de Pessoal: Não há. Verificação efetuada no âmbito do TCU.
Análise do Controle Interno:  Não há. Verificação efetuada no âmbito do TCU.
Análise da Equipe Técnica: Legal
A rubrica judicial decorre de decisão judicial transitada em julgado em 8/8/2011, nos autos do Mandado de Segurança Coletivo 2009.51.01.002254-6, que tramitou na 24ª Vara Federal do Rio de Janeiro. Referido processo tratou de pedido formulado pela Associação Nacional dos Aposentados e Pensionistas do IBGE e se refere ao pagamento da parcela denominada GDIBGE (Gratificação de Desempenho do Instituto Brasileiro de Geografia e Estatística) , na mesma proporção paga aos servidores em atividade mencionados no artigo 80 da Lei 11.355/2006.
Colocando de outra maneira, os interessados pleitearam na justiça o pagamento da ¿diferença¿ referente à parcela GDIBGE, paga em 50 pontos aos inativos, para a pontuação de 90 pontos.
Considerando que a parcela judicial concedida se refere a complementação da Gratificação de Desempenho do Instituto Brasileiro de Geografia e Estatística, parcela que integra os vencimentos do cargo no qual se aposentou o interessado e cujo amparo se funda em decisão judicial transitada em julgado, propugna-se pela legalidade no referido pagamento, considerando decisão do TCU em relação a mesma matéria, Acórdão 4725/2018-TCU-Primeira Câmara, relator: Ministro Vital do Rêgo.
Registre-se que não há necessidade de comprovação de que o (a) interessado (a) era filiado (a) a Associação na época do trâmite da Ação que ampara o referido pagamento, e que autorizou a referida entidade a defender os seus interesses na aludida ação. Esse é o entendimento do Supremo Tribunal Federal, conforme decisões abaixo:
RE 364051 / SP - SÃO PAULO
RECURSO EXTRAORDINÁRIO
Relator (a) : Min. MARCO AURÉLIO
Julgamento: 17/08/2004
Publicação: 08/10/2004
Órgão julgador: Primeira Turma
Ementa
MANDADO DE SEGURANÇA COLETIVO - EXTINÇÃO DE CARTÓRIOS - FORMA - LEGITIMIDADE DA ASSOCIAÇÃO DOS NOTÁRIOS E REGISTRADORES DO BRASIL - ANOREG.
Consoante dispõe o artigo 5º, inciso LXX, da Constituição Federal, as associações legalmente constituídas e em funcionamento há pelo menos um ano têm legitimidade, como substituto processual, para defender, na via do mandado de segurança coletivo, os interesses dos associados, não cabendo exigir autorização específica para agir.
RE 501953 AgR / DF - DISTRITO FEDERAL
AG.REG. NO RECURSO EXTRAORDINÁRIO
Relator (a) : Min. DIAS TOFFOLI
Julgamento: 20/03/2012
Publicação: 26/04/2012
Órgão julgador: Primeira Turma
Ementa
EMENTA Agravo regimental no recurso extraordinário. Constitucional. Mandado de segurança coletivo. Associação. Legitimidade ativa. Autorização expressa dos associados. Relação nominal. Desnecessidade. Precedentes.
1. É pacífica a jurisprudência desta Corte de que as associações, quando impetram mandado de segurança coletivo em favor de seus filiados, atuam como substitutos processuais, não dependendo, para legitimar sua atuação em Juízo, de autorização expressa de seus associados, nem de que a relação nominal desses acompanhe a inicial do mandamus, consoante firmado no julgamento do MS nº 23.769/BA, Tribunal Pleno, Relatora a Ministra Ellen Gracie.
2. Agravo regimental não provido.
10.3.	O quadro resumo de ocorrências e, quando for o caso, o detalhamento da norma legal e da jurisprudência para a inconsistência acima elencada encontra-se no anexo II dessa instrução. 
10.4.	Encaminhamento do ato: 
10.4.1.	Considerar  LEGAL e conceder o registro do ato de JOSE ALDO GONCALVES COUTINHO. 
11.	Ato: 25252/2019 - Inicial - Interessado (a) : KEZIA DA CUNHA SILVA - CPF: XXX.397.957-XX
11.1.	Parecer do Controle Interno: considerar o ato Legal.
11.2.	Constatação e análise: 
11.2.1.	Houve o registro de pelo menos uma rubrica com 'Denominação para análise pelo TCU = Decisão judicial (16171 - DECISAO JUDICIAL TRANS JUG APO (Decisão judicial - Outros) - R$ 667,20) .
a.	Justificativa do Gestor de Pessoal: Não há. Verificação efetuada no âmbito do TCU.
b.	Análise do Controle Interno:  Não há. Verificação efetuada no âmbito do TCU.
c.	Análise da Equipe Técnica: Legal
A rubrica judicial decorre de decisão judicial transitada em julgado em 8/8/2011, nos autos do Mandado de Segurança Coletivo 2009.51.01.002254-6, que tramitou na 24ª Vara Federal do Rio de Janeiro. Referido processo tratou de pedido formulado pela Associação Nacional dos Aposentados e Pensionistas do IBGE e se refere ao pagamento da parcela denominada GDIBGE (Gratificação de Desempenho do Instituto Brasileiro de Geografia e Estatística) , na mesma proporção paga aos servidores em atividade mencionados no artigo 80 da Lei 11.355/2006.
Colocando de outra maneira, os interessados pleitearam na justiça o pagamento da 'diferença' referente à parcela GDIBGE, paga em 50 pontos aos inativos, para a pontuação de 90 pontos.
Considerando que a parcela judicial concedida se refere a complementação da Gratificação de Desempenho do Instituto Brasileiro de Geografia e Estatística, parcela que integra os vencimentos do cargo no qual se aposentou o interessado e cujo amparo se funda em decisão judicial transitada em julgado, propugna-se pela legalidade no referido pagamento, considerando decisão do TCU em relação a mesma matéria, Acórdão 4725/2018-TCU-Primeira Câmara, relator: Ministro Vital do Rêgo.
Registre-se que não há necessidade de comprovação de que o (a) interessado (a) era filiado (a) a Associação na época do trâmite da Ação que ampara o referido pagamento, e que autorizou a referida entidade a defender os seus interesses na aludida ação. Esse é o entendimento do Supremo Tribunal Federal, conforme decisões abaixo:
RE 364051 / SP - SÃO PAULO
RECURSO EXTRAORDINÁRIO
Relator (a) : Min. MARCO AURÉLIO
Julgamento: 17/08/2004
Publicação: 08/10/2004
Órgão julgador: Primeira Turma
Ementa
MANDADO DE SEGURANÇA COLETIVO - EXTINÇÃO DE CARTÓRIOS - FORMA - LEGITIMIDADE DA ASSOCIAÇÃO DOS NOTÁRIOS E REGISTRADORES DO BRASIL - ANOREG.
Consoante dispõe o artigo 5º, inciso LXX, da Constituição Federal, as associações legalmente constituídas e em funcionamento há pelo menos um ano têm legitimidade, como substituto processual, para defender, na via do mandado de segurança coletivo, os interesses dos associados, não cabendo exigir autorização específica para agir.
RE 501953 AgR / DF - DISTRITO FEDERAL
AG.REG. NO RECURSO EXTRAORDINÁRIO
Relator (a) : Min. DIAS TOFFOLI
Julgamento: 20/03/2012
Publicação: 26/04/2012
Órgão julgador: Primeira Turma
Ementa
EMENTA Agravo regimental no recurso extraordinário. Constitucional. Mandado de segurança coletivo. Associação. Legitimidade ativa. Autorização expressa dos associados. Relação nominal. Desnecessidade. Precedentes.
1. É pacífica a jurisprudência desta Corte de que as associações, quando impetram mandado de segurança coletivo em favor de seus filiados, atuam como substitutos processuais, não dependendo, para legitimar sua atuação em Juízo, de autorização expressa de seus associados, nem de que a relação nominal desses acompanhe a inicial do mandamus, consoante firmado no julgamento do MS nº 23.769/BA, Tribunal Pleno, Relatora a Ministra Ellen Gracie.
2. Agravo regimental não provido.
11.3.	O quadro resumo de ocorrências e, quando for o caso, o detalhamento da norma legal e da jurisprudência para a inconsistência acima elencada encontra-se no anexo II dessa instrução. 
11.4.	Encaminhamento do ato: 
11.4.1.	Considerar  LEGAL e conceder o registro do ato de KEZIA DA CUNHA SILVA. 
CONCLUSÃO
12.	A abrangência e a profundidade das verificações levadas a efeito fundamentam convicção de que os atos 24171/2019, 23663/2019 e 25252/2019 podem ser apreciados pela legalidade, em razão de não terem sido encontradas irregularidades nos atos, de acordo com o item Exame das Constatações desta instrução.
PROPOSTA DE ENCAMINHAMENTO
13.	Ante o exposto, com fundamento no art. 71, inciso III, da Constituição Federal, no art. 1º, inciso V, e art. 39, incisos I e II, da Lei 8.443/1992, no art. 260 do Regimento Interno do Tribunal de Contas da União, propõe-se: 
13.1.	Considerar  LEGAIS e conceder o registro dos atos de JOSE ALDO GONCALVES COUTINHO, HELIO MARTINS VIEIRA e KEZIA DA CUNHA SILVA."
2.	O Ministério Público junto ao TCU apresentou proposta divergente, conforme parecer transcrito a seguir (peça 9) :
"Trata-se de processo consolidado com três atos de aposentadoria de ex-servidores da Fundação Instituto Brasileiro de Geografia e Estatística (IBGE) .
2.	Após análise da concessão, a Sefip propôs a legalidade e registro dos atos consignando em sua instrução que (peça 5) :
 (...) 
Considerando que a parcela judicial concedida se refere a complementação da Gratificação de Desempenho do Instituto Brasileiro de Geografia e Estatística, parcela que integra os vencimentos do cargo no qual se aposentou o interessado e cujo amparo se funda em decisão judicial transitada em julgado, propugna-se pela legalidade no referido pagamento, considerando decisão do TCU em relação a mesma matéria, Acórdão 4725/2018-TCU-Segunda Câmara, relator: Ministro Vital do Rêgo.
3.	A decisão judicial em questão advém do Mandado de Segurança Coletivo 2009.51.01.002254-6, impetrado pela Associação Nacional dos Aposentados e Pensionistas do IBGE, que tramitou na 24ª Vara Federal do Rio de Janeiro, requerendo que a GDIBGE seja paga aos inativos e pensionistas na mesma proporção paga aos servidores em atividade.
4.	Na primeira instância, o processo foi extinto sem resolução de mérito, uma vez que a magistrada entendeu pela inadequação da via processual eleita. No entanto, em sede de apelação, a Desembargadora Federal, Salete Maccalóz, deu "provimento ao recurso para ao julgar procedente o pedido contido na petição inicial, conceder a segurança pleiteada para determinar que a autoridade impetrada promova o pagamento aos substituídos (a saber, aos aposentados e pensionistas do IBGE associados a Associação impetrante) , da parcela denominada GDIBGE na mesma proporção que é paga aos servidores em atividade mencionados no art. 80 da Lei n 11.355/2006" (peças 3-5, p. 5-23) . A decisão transitou em julgado em 19/8/2011 (peças 3-5, p. 19) .
5.	De acordo com o art. 80 da Lei 11.355/2006, com a redação dada pela Lei 11.907/2009, a GDIBGE tem a seguinte composição:
Art. 80. Os servidores ocupantes de cargos de provimento efetivo do Plano de Carreiras e Cargos da Fundação Instituto Brasileiro de Geografia e Estatística - IBGE em exercício de atividades inerentes aos respectivos cargos ou funções nas unidades do IBGE fazem jus a uma Gratificação de Desempenho de Atividade em Pesquisa, Produção e Análise, Gestão e Infra-Estrutura de Informações Geográficas e Estatísticas - GDIBGE, com a seguinte composição: 
I - até 20 (vinte) pontos serão atribuídos em função dos resultados obtidos na avaliação de desempenho individual;
II - até 80 (oitenta) pontos serão atribuídos em função dos resultados obtidos na avaliação de desempenho institucional.
6.	O limite da gratificação é de 100 (cem) pontos, consoante o art. 81-A, incluído pela Lei 11.907/2009, in verbis:
Art. 81-A. A GDIBGE será paga observado o limite máximo de 100 (cem) pontos e o mínimo de 30 (trinta) pontos por servidor, correspondendo cada ponto ao valor estabelecido no Anexo XV-A desta Lei. 
7.	O Anexo XV-A da Lei 11.355/2006, com a redação dada pela Lei 13.327/2016, estabelece que o valor do ponto da GDIBGE, para o cargo da interessada, equivale a R$ 16,68, com vigência a partir de 1º de janeiro de 2017.
8.	Portanto, o valor máximo da GDIBGE, na atividade, é de R$ 5.487,00 (cargo de nível superior) e R$ 1.668,00 (cargo de nível médio) , decorrente do somatório dos pontos da avaliação de desempenho institucional (80 pontos) com a individual (20 pontos) .
9.	Consoante o art. 149 da Lei 11.355/2006, com a redação dada pela Lei 11.490/2007, deverão ser adotados os seguintes critérios para fins de incorporação da GDIBGE aos proventos de aposentadorias e pensões (grifos inseridos) :
Art. 149 (...) 
I - para as aposentadorias concedidas e pensões instituídas até 19 de fevereiro de 2004, a gratificação será correspondente a 50% (cinqüenta por cento) do valor máximo do respectivo nível, classe e padrão; 
II - para as aposentadorias concedidas e pensões instituídas após 19 de fevereiro de 2004: 
a) quando ao servidor que deu origem à aposentadoria ou à pensão se aplicar o disposto nos arts. 3º e 6º da Emenda Constitucional nº 41, de 19 de dezembro de 2003 , e no art. 3º da Emenda Constitucional nº 47, de 5 de julho de 2005, aplicar-se-á o percentual constante no inciso I do caput deste artigo; 
b) aos demais aplicar-se-á, para fins de cálculo das aposentadorias e pensões, o disposto na L ei nº 10.887, de 18 de junho de 2004.
10.	Observa-se nos atos em exame que as aposentadorias dos interessados estão fundamentadas no art. 3º da EC 47/2005. Assim, o valor da GDIBGE a ser paga aos inativos deve corresponder ao percentual de 50% da gratificação, ou seja, para os técnicos, R$ 834,00, e para o tecnologista, R$ 2.743,50. Exatamente esses os valores que estão sendo pagos na rubrica "82470-GDIBGE-ART. 80, LEI 11355/06 AP" (peças 3-5) .
11.	Todavia, a decisão judicial determinou o pagamento da GDIBGE aos aposentados e pensionistas na mesma proporção paga aos servidores em atividade.
12.	Na fase de execução judicial da sentença, as partes firmaram o seguinte acordo (peças 3-5, p. 20) :
Por ambas as partes, foi acordado que a execução do julgado dar-se-á da seguinte forma: será criada uma rubrica a título de cumprimento de decisão judicial e a gratificação a ser paga sob tal rubrica, somada à gratificação hoje percebida pelos inativos, deverá corresponder a 100% da gratificação institucional em vigor paga aos servidores ativos e ainda à metade da gratificação individual em seu percentual máximo, conforme cada período de avaliação considerado.
13.	Logo, segundo a decisão judicial, deve integrar os proventos dos aposentados e pensionistas do IBGE a parcela integral da avaliação de desempenho institucional (80 pontos) , e mais 50% (cinquenta por cento) da individual (metade de 20 pontos = 10 pontos) , totalizando 90 pontos.
14.	Assim, como os interessados já percebem a GDIBGE, no valor correspondente a 50 pontos da gratificação, o valor da rubrica de decisão judicial a esse título seria de R$ 667,20, para os técnicos (40 pontos x R$ 16,68) , e R$ 2.194,80 para o tecnologista (40 pontos x R$ 54,87) . Como são esses os valores que estão sendo pagos na rubrica "16171-DECISAO JUDICIAL TRANS JUG APO" (peças 3-5) , não vislumbramos irregularidade na execução da decisão judicial.
15.	Todavia, considerando que não há amparo legal para o pagamento aos inativos e pensionistas da GDIBGE nos termos acima, mas sim decisão judicial transitada em julgado nesse sentido, este representante do Ministério Público junto ao Tribunal de Contas da União discorda da unidade técnica e opina pela ilegalidade e negativa de registro do ato em exame, mas sem proposta de determinação para cessar os pagamentos indevidos, em respeito ao provimento jurisdicional.
16.	São nesse sentido as recentes decisões do Tribunal após analisar situações semelhantes à destes autos, a exemplo dos Acórdãos 3.230/2022, 3.206/2022 e 2.842/2022, da Primeira Câmara; e, 3.133/2022, 3.013/2022 e 3.011/2022, da Segunda Câmara."
É o relatório.

não há

Procurador Rodrigo Medeiros de Lima

APOSENTADORIA. PAGAMENTO DE GRATIFICAÇÃO EM PATAMAR ACIMA DO DEVIDO. SENTENÇA TRANSITADA EM JULGADO. ATO ILEGAL. NEGATIVA DE REGISTRO.

APOSENTADORIA (APOS)

Secretaria de Fiscalização de Integridade de Atos e Pagamentos de Pessoal e de Benefícios Sociais (Sefip)

Em exame atos iniciais de concessão da aposentadoria de Helio Martins Vieira, Jose Aldo Goncalves Coutinho e Kezia da Cunha Silva na Fundação Instituto Brasileiro de Geografia e Estatística (IBGE) , submetidos, para fins de registro, à apreciação do Tribunal, de acordo com o art. 71, inciso III, da Constituição Federal.
2.	A Secretaria de Fiscalização de Integridade de Atos e Pagamentos de Pessoal e de Benefícios - Sefip informou que consta dos proventos dos interessados a gratificação GDIBGE. Tal gratificação é composta de parcela de desempenho institucional (80pts) e parcela decorrente de avaliação de desempenho individual (20pts) , nos termos do art. 80 da Lei 11.355/2006. Assinala ainda a unidade técnica que sentença judicial transitada em julgado determinou que fosse pago aos servidores cujos atos ora se apreciam o mesmo valor pago aos servidores ativos, e, por tal razão, propõe que o ato seja considerado legal. 
3.	O representante do MP/TCU, em posição que estou acolhendo neste voto, opina pela ilegalidade do ato, sem, contudo, dirigir determinação para que a unidade jurisdicionada cesse o pagamento.
4.	Com efeito, os servidores recebem a GDIBGE acima do patamar permitido pela Lei 11.355/2006. Nos termos do art. 149, II, alínea "a", do referido diploma legal, o inativo tem direito a receber 50% do valor máximo do benefício, nos seguintes termos:
Art. 149. Para fins de incorporação das gratificações de desempenho a que se referem os arts. 34, 61, 80 e 100 desta Lei aos proventos de aposentadoria ou às pensões, serão adotados os seguintes critérios:
I - para as aposentadorias concedidas e pensões instituídas até 19 de fevereiro de 2004, a gratificação será correspondente a 50% (cinquenta por cento) do valor máximo do respectivo nível, classe e padrão;
II - para as aposentadorias concedidas e pensões instituídas após 19 de fevereiro de 2004:
a) quando ao servidor que deu origem à aposentadoria ou à pensão se aplicar o disposto nos arts. 3º e 6º da Emenda Constitucional nº 41, de 19 de dezembro de 2003, e no art. 3º da Emenda Constitucional nº 47, de 5 de julho de 2005, aplicar-se-á o percentual constante no inciso I do caput deste artigo;
5.	Como bem assinala o MP/TCU, os servidores foram aposentados com fundamento no art. 3º da EC 47/2005 (peças 3, 4 e 5) . Incide, portanto, o inciso I do dispositivo transcrito acima, de tal forma que a gratificação será de no máximo 50% do valor máximo do respectivo nível, classe e padrão. É o que consta das rubricas "82470 - GDIBGE-ART. 80, LEI 11355/06 AP" (peças 3 a 5) .
6.	Nos termos da execução judicial da sentença que beneficiou os servidores (peças 3 a 5, p. 20) , a gratificação está sendo paga em valor superior, nos seguintes termos:
"Por ambas as partes, foi acordado que a execução do julgado dar-se-á da seguinte forma: será criada uma rubrica a título de cumprimento de decisão judicial e a gratificação a ser paga sob tal rubrica, somada à gratificação hoje percebida pelos inativos, deverá corresponder a 100% da gratificação institucional em vigor paga aos servidores ativos e ainda à metade da gratificação individual em seu percentual máximo, conforme cada período de avaliação considerado."
7.	O que foi acordado, portanto, é que os aposentados devem receber a parcela institucional integral (80 pts) e 50% da individual (10 pts) : 90 pontos multiplicado por R$ 16,68 (técnicos) e R$ 54,87 (tecnologista) , totalizando R$ 1.501,20 e R$ 4.938,30, respectivamente. As verbas constantes dos contracheques referentes à ação judicial (R$ 667,20 e R$ 2.194,80) correspondem, portanto, à diferença entre os 50% previstos no art. 149 da Lei 11.355/2006 e R$ 1.501,20 e R$ $ 4.938,30.
8.	Ocorre que não há amparo legal para tal pagamento, como assinala o representante do MPTCU. Sendo assim, alinho-me ao Ministério Público no sentido de considerar o ato ilegal, sem determinar a cessação dos pagamentos, conforme jurisprudência majoritária desta Corte.
Ante o exposto, VOTO pela adoção da minuta de acórdão que submeto a este Colegiado.
TCU, Sala das Sessões, em 24 de janeiro de 2023.
JORGE OLIVEIRA 
Relator